臺灣臺北地方法院刑事判決
111年度審簡上字第132號
上  訴  人  臺灣臺北地方檢察署檢察官
被      告  劉紀洲


上列上訴人因被告業務侵占等案件，不服本院於中華民國111年3
月31日所為之111年度審簡字第531號第一審刑事簡易判決（起訴
案號：110年度偵字第27210號），提起上訴，本院管轄之第二審
合議庭判決如下：
    主  文
上訴駁回。
    事實及理由
一、本案經本院合議庭審理結果，認原審以被告劉紀洲犯刑法第
    336條第2項之業務侵占罪，逕以簡易判決判處被告免刑，其
    認事、用法、量刑均無不當，應予維持。本院認定之犯罪事
    實、證據及理由，除證據部分應予增列補充「被告於本院準
    備程序及審理時之自白」外，其餘均引用第一審刑事簡易判
    決書所載（如附件）。
二、檢察官上訴意旨略以：被告雖坦承犯行，犯罪所得僅新臺幣
     (下同）374元，惟被告於原審審理中二度經合法傳喚未到
    庭，於第三次傳喚始到庭表示認罪，並供述其已將款項返還
    被害人全家便利商店大鵬店店長等語，惟未能提出收據或任
    何憑據 ，經法院當庭與告訴人鄧書宏電話聯繫亦無人接聽
    ，經電詢上開店家獲悉告訴人休假，因之仍無法確認被告是
    否確實賠償被害人財產損失。況被告未於遭查獲時第一時間
    坦承犯行，復經法院屢次傳喚未依期到庭，顯有漠視法治心
    態且浪費司法資源，縱法院認其情節輕微而依刑法第59條予
    以減刑，然被告既有上開負面因素存在，實無由再依刑法第
    61條所認情節輕微，顯可憫恕，認為依刑法59條規定減輕其
    刑仍顯過重之情節，即被告犯罪情節實不足以特殊到得依刑
    法第61條規定宣告免刑，原判決對被告宣告免刑，儼然過輕
    ，自有未洽，為此上訴請求撤銷原判決，更為適當之判決云
    云。
三、惟按量刑之輕重及緩刑之宣告，係事實審法院得依職權自由
    裁量之事項，茍已斟酌刑法第57條各款所列情狀而未逾越法
    定刑度，則不得遽指為違法；又刑罰之量定屬法院自由裁量
    之職權行使，但仍應審酌刑法第57條所列各款事由及一切情
    狀，為酌量輕重之標準，並非漫無限制，在同一犯罪事實與
    情節，如別無其他加重或減輕之原因，下級法院量定之刑，
    亦無過重或失輕之不當情形，則上級法院對於下級法院之職
    權行使，原則上應予尊重（最高法院85年度台上字第2446號
    判決意旨可資參照）。
四、經查，被告於本院準備程序及審理中均已坦承犯行，並有原
    審判決所記載之證據在卷可資佐證，足認被告確係犯刑法第
    216條、第215條行使業務上準文書及同法第336條第2項業務
    侵占罪，且被告一行為，觸犯上開數罪，係基於一個意思決
    定為之，應評價屬一行為觸犯數罪名之想像競合犯，應依刑
    法第55條前段之規定，從一重論以業務侵占罪論處。原審審
    酌被告犯後坦承犯行，犯罪所得共計374元，價值非鉅，對
    告訴人之財產法益損害尚非重大，於原審審理前已與告訴人
    達成和解並已履行和解條件，兼衡被告智識程度、經濟生活
    狀況，前無刑案記錄，有被告臺灣高等法院前案紀錄表一份
    在卷可稽，暨其犯罪動機、目的、手段、情節等一切情狀，
    斟酌一切情事，認被告犯此業務侵占罪之情節輕微、顯可憫
    恕，依刑法第59條規定減輕其刑仍嫌過重，為避免無意義之
    刑罰執行耗費國家經費與國民法感情之違反，而依刑法第61
    條第3款規定免除其刑，並以被告已將侵占款項全數歸還，
    已剝奪其因犯罪之不當利得，如再予沒收，有過苛之虞，依
    刑法第38條之2第2項規定不予宣告沒收，已詳予斟酌刑法第
    57條各款所列情形，亦具體說明依刑法第59條減輕其刑仍嫌
    過重，乃復依刑法第61條第3款免除其刑之理由，核無濫用
    自由裁量權限之違法或不當之情事，且本案犯罪所得甚微，
    被告於原審判決前即已賠償告訴人所受損失，並經原審法院
    向告訴人確認無訛，此有公務電話紀錄乙紙附卷可憑（見審
    簡字卷第9頁），堪認告訴人所受損害已獲得填補，另經公
    訴人詢問告訴人意見，告訴人亦表示對於原審判決及其量刑
    均無意見等語（見審簡上字卷第56頁），從而檢察官猶執前
    開理由提起上訴，為無理由，應予駁回。　
據上論斷，應依刑事訴訟法第455條之1第1項、第3項、第368 條
、第373條，判決如主文。
本案經檢察官葉耀群提起公訴，檢察官林淑玲到庭執行職務。　
中　　華　　民　　國　　111 　年　　9　　月　 　27　　日
            刑事第二十二庭審判長法  官  莊書雯
                                法  官  翁毓潔
　　　　　　　　　　　　　　　　法  官  葉詩佳
以上正本證明與原本無異。
本裁定不得上訴。
　　　　　　　　　　　　　　　　書記官  周玉惠
中　　華　　民　　國　　111 　年　　9 　　月　　27　　日
附件：
臺灣臺北地方法院刑事簡易判決
111年度審簡字第531號
公　訴　人　臺灣臺北地方檢察署檢察官
被　　　告　劉紀洲　男　(民國00年0月00日生)
　　　　　　　　　　身分證統一編號：Z000000000號
　　　　　　　　　　住新北市○○區○○路000巷00號
上列被告因業務侵占等案件，經檢察官提起公訴 （110年度偵字
第27210號），被告於本院準備程序中自白犯罪（111年度審易字
第5號），本院合議庭認宜以簡易判決處刑，裁定由受命法官逕
以簡易判決處刑如下︰
    主      文
劉紀洲犯業務侵占罪，免刑。
    事實及理由
一、本件犯罪事實及證據，除引用附件檢察官起訴書之記載外，
    另據被告於本院準備程序時坦承犯行，核其自白，與起訴書
    所載事證相符，可認屬實，本案事證明確，被告犯行堪予認
    定，應依法論科。
二、論罪科刑之理由
  ㈠核被告所為，係犯刑法第216條、第215條行使業務上準文書
    及同法第336條第2項業務侵占罪。被告一行為，觸犯上開數
    罪，係基於一個意思決定為之，應評價屬一行為觸犯數罪名
    之想像競合犯，應依刑法第55條前段之規定，從一重論以業
    務侵占罪論處。
  ㈡「刑法第59條規定，犯罪之情狀顯可憫恕，認科以最低度刑
    仍嫌過重者，得酌量減輕其刑。本條所謂『犯罪之情狀可憫
    恕』，自係指裁判者審酌刑法第57條各款所列事項以及其他
    一切與犯罪有關之情狀之結果，認其犯罪足堪憫恕者而言。
    若有情輕法重之情形者，裁判時本有刑法第59條酌量減輕其
    刑規定之適用。」（司法院釋字第263號解釋意旨參照）、
    「刑法第59條規定犯罪情狀可憫恕者，得酌量減輕其刑，為
    法院得自由裁量之事項。雖然法院為裁量減輕時，並非漫無
    限制，須以被告犯罪情狀客觀上足以引起社會上一般人之同
    情，始足當之，然若有情輕法重之情形者，裁判時本有刑法
    第59條酌量減輕其刑規定之適用，此觀司法院會議釋字第26
    3號解釋意旨所示之精神即明。從而其『情輕法重』者，縱非
    客觀上足以引起一般同情，惟經參酌該號解釋並考量其犯罪
    情狀及結果，適用刑法第59條之規定酌減其刑，應無悖於社
    會防衛之刑法機能。」（最高法院81年度台上字第865號判
    決意旨參照）
  ㈢刑法第61條第3款規定：「犯下列各罪之一，情節輕微，顯可
    憫恕，認為依第59條規定減輕其刑仍嫌過重者，得免除其刑
    ：三、第335條、第336條第2項之侵占罪。」被告所犯刑法
    第336條第2項之業務侵占罪，依上開規定，若其犯罪情節輕
    微，顯可憫恕，認為依刑法第59條規定減輕其刑仍嫌過重者
    ，得予免除其刑。
  ㈣審酌被告犯後坦承犯行，犯罪所得共計新臺幣374元，價值非
    鉅，對告訴人之財產法益損害尚非重大，於本院審理前已與
    告訴人達成和解並已履行和解條件，兼衡被告智識程度、經
    濟生活狀況，前無刑案記錄，有被告臺灣高等法院前案紀錄
    表一份在卷可稽，暨其犯罪動機、目的、手段、情節等一切
    情狀，本院斟酌一切情事，認本案被告犯此業務侵占罪之情
    節輕微、顯可憫恕，依刑法第59條規定減輕其刑仍嫌過重，
    為避免無意義之刑罰執行耗費國家經費與國民法感情之違反
    ，應依刑法第61條第3款規定免除其刑。
三、沒收：
  ㈠刑法第38條之1第1項前段、第3項規定，犯罪所得，屬於犯罪
    行為人者，沒收之，於全部或一部不能沒收或不宜執行沒收
    時，追徵其價額；又宣告沒收或追徵，有過苛之虞、欠缺刑
    法上之重要性、犯罪所得價值低微，或為維持受宣告人生活
    條件之必要者，得不宣告或酌減之刑法第38條之2第2項亦定
    有明文。是刑法對於犯罪所得之沒收，固採義務沒收原則，
    然對於宣告犯罪所得沒收或追徵其價額於個案運用有過苛之
    虞、欠缺刑法上之重要性、犯罪所得價值低微或為維持受宣
    告人生活條件之情形，得不予宣告沒收或追徵其價額，以節
    省法院不必要之勞費，並調節沒收之嚴苛性。
  ㈡本案被告已將侵占款項全數歸還，已剝奪其因犯罪之不當利
    得，如再予沒收，有過苛之虞，依刑法第38條之2第2項規定
    不予宣告沒收。　　
據上論斷，應依刑事訴訟法第449條第2項、第3項、第454條第2
項，刑法第216條、第215條、第336條第2項、第55條、第61條第
3款，刑法施行法第1條之1，逕以簡易判決處刑如主文。
本案經檢察官葉耀群提起公訴，檢察官邱曉華到庭執行職務。
中    華    民    國　　111 　年　　3 　　月　　31　　日
                  刑事第二十庭    法  官  洪英花
以上正本證明與原本無異。
如不服本判決應於收受送達後20日內向本院提出上訴書狀，並應
敘述具體理由；其未敘述上訴理由者，應於上訴期間屆滿後20日
內向本院補提理由書（均須按他造當事人之人數附繕本）「切勿
逕送上級法院」。
告訴人或被害人如對於本判決不服者，應具備理由請求檢察官上
訴，其上訴期間之計算係以檢察官收受判決正本之日期為準。
因疫情而遲誤不變期間，得向法院聲請回復原狀。
                                書記官  洪啟瑞
中    華     民     國    111   年    3    月   31   日 
附錄本案論罪科刑依據法條全文：
中華民國刑法第336條
（公務公益侵占罪、業務侵占罪）
對於公務上或因公益所持有之物，犯前條第一項之罪者，處一年
以上七年以下有期徒刑，得併科十五萬元以下罰金。
對於業務上所持有之物，犯前條第一項之罪者，處六月以上五年
以下有期徒刑，得併科九萬元以下罰金。
前二項之未遂犯罰之。
中華民國刑法第215條
從事業務之人，明知為不實之事項，而登載於其業務上作成之文
書，足以生損害於公眾或他人者，處 3 年以下有期徒刑、拘役
或 1 萬 5 千元以下罰金。
中華民國刑法第216條
（行使偽造變造或登載不實之文書罪）
行使第 210 條至第 215 條之文書者，依偽造、變造文書或登載
不實事項或使登載不實事項之規定處斷。
附件：
臺灣臺北地方檢察署檢察官起訴書
                                    110年度偵字第27210號
　　被　　　告　劉紀洲　男　20歲（民國00年0月00日生）
　　　　　　　　　　　　住新北市○○區○○路000巷00號
　　　　　　　　　　　　國民身分證統一編號：Z000000000號
上列被告因侵占案件，業經偵查終結，認應提起公訴，茲將犯罪
事實及證據並所犯法條分敘如下：
　　　　犯罪事實
一、劉紀州為址設新北市○○區○○路000號全家便利商店之店員，
    負責超商內販售業務及向客人收取款項結帳等工作，為從事
    業務之人，詎其竟意圖為自己不法所有，基於業務登載不實
    準文書及業務侵占之犯意，於民國110年8月6日0時10分許，
    於上開便利商店內，利用職務之便，將客人消費後未取走如
    附表所示之發票以條碼機刷退，致收銀機就附表所示之發票
    為不實刷退之電磁紀錄後，徒手拿取店內收銀機內之現金新
    臺幣（下同）124元、250元而侵占入己。嗣經上開便利商店
    店長鄧書宏查看監視器畫面，始悉上情。
二、案經鄧書宏訴由新北市政府警察局新店分局報告偵辦。
　　　　證據並所犯法條
一、證據清單暨待證事實
編號 證據名稱 待證事實  1 被告劉紀洲於警詢、偵查中之供述 全部犯罪事實  2 告訴人鄧書宏於警詢之證述 告訴人鄧書宏因被告工作表現不佳，經檢閱店內監視器發現被告將附表所示客人遺留店內之發票刷退，並將相應金額侵占入己之事實。  3 附表所示發票補開電子發票證明聯2張 被告刷退如附表所示發票之事實。  4 現場監視器翻拍畫面6紙 被告於上開時間，在新北市○○區○○路000號全家便利商店內，將放置作業台上之發票以條碼機刷退後，自收銀機取出現金放置自己皮包之事實。 
二、核被告所為，係犯刑法第216條、第215條行使業務上準文書
    及同法第336條第2項業務侵占罪嫌。行為人實施犯罪之時地
    ，在自然意義上雖非完全一致，但仍有部分合致，且犯罪目
    的單一，依一般社會通念，認應評價為一罪方符合刑罰公平
    原則，如予，反有過度處罰之疑，與人民感情亦未契合，故
    於刑法廢除牽連犯及連續，應依個案情狀，考量一般社會通
    念及刑罰公平原則，度擴張一行為概念，論以或一行為觸犯
    數罪名之，方屬適當（最高法院97年度台上字第1880號判決
    意旨）而被告上開行使業務登載不實文書與業務侵占間，於
    著手階段可認為同一，應係以一行為觸犯上開數罪，為想像
    競合犯，請依刑法第55條之規定，從一重業務侵占罪處斷。
三、依刑事訴訟法第251條第1項提起公訴。
　  此　致
臺灣臺北地方法院
中　　華　　民　　國　  110　　年　　10　　月　　5　　日
　　　　　　　　    　　　　   檢  察  官　葉  耀  群
本件正本證明與原本無異
中　　華　　民　　國　　110 　 年　　11  　月　  11 　日
                               書  記  官  蔡  東  益
附錄本案所犯法條全文
中華民國刑法第336條
對於公務上或因公益所持有之物，犯前條第 1 項之罪者，處 1
年以上 7 年以下有期徒刑，得併科 15 萬元以下罰金。
對於業務上所持有之物，犯前條第 1 項之罪者，處 6 月以上 5
年以下有期徒刑，得併科 9 萬元以下罰金。
前二項之未遂犯罰之。
中華民國刑法第215條
從事業務之人，明知為不實之事項，而登載於其業務上作成之文
書，足以生損害於公眾或他人者，處 3 年以下有期徒刑、拘役
或 1 萬 5 千元以下罰金。
中華民國刑法第216條
（行使偽造變造或登載不實之文書罪）
行使第 210 條至第 215 條之文書者，依偽造、變造文書或登載
不實事項或使登載不實事項之規定處斷。
附表
編號 發票號碼 金額(單位：元) 1 QB-00000000 124 2 QB-00000000 250